臺灣臺中地方法院民事判決　九十四年度保險簡字第二號
　　原　　　告　　甲○○
　　訴訟代理人　　廖世昌律師
　　複　代理人　　陳　隆律師
　　被　　　告　　新光人壽保險股份有限公司
　　法定代理人　　乙○○
　　訴訟代理人　　丙○○
右當事人間請求給付保險金事件，本院於民國九十四年三月二十二日言詞辯論終結，
判決如左：
    主  文
原告之訴及假執行之聲請均駁回。
訴訟費用由原告負擔。
    事實及理由
一、原告主張：原告與被告訂有人身意外傷害保險契約，原告於民國九十一年四月二
    日因意外摔傷，導致「頸椎意外損傷併左側肢體偏癱、左側肢體擦傷、挫傷及扭
    傷」，而受有重大之身體傷殘。依原告所提出之「中國醫藥大學附設醫院診斷證
    明書」及「初診病歷紀錄」所示，有關原告所遭受之傷害乃係因跌倒或外力創傷
    所致。原告雖患有「頸椎病變」，惟此項理由仍無從當然得出原告所遭蒙之身體
    傷殘必定與「頸椎病變」間，存有保險法上之最近因果關係。原告本次住院原因
    ，係「九十一年四月二日因跌倒導致『頸椎意外損傷併左側肢體癱瘓、左側肢體
    擦傷、挫傷及扭傷（左手肘擦傷15X3公分、右手肘擦傷3X3公分、左手擦傷3X2公
    分、左膝擦傷3X3公分、左膝挫傷瘀血腫脹）』，當日即住院治療，於同年四月
    六日接受手術。術後入加護病房，於四月十五日轉入一般病房：：六月二十八日
    出院。目前左肢體偏癱、右肢體知覺麻木，仍需繼續追蹤治療。」可知原告住院
    原因並非內在疾病所引起，乃因不慎跌倒受傷所造成，已符合保險契約約定意外
    傷害事故定義「係指非由疾病引起之外來突發事故」，而由原告所提出之診斷證
    明書證明意外事故之發生，原告實已盡相當之舉證責任。原告所遭遇之意外傷殘
    既係因跌倒及外力創傷所致。依新光綜合給付特約條款第八條約定「被保險人於
    本特約有效期間內遭遇第四條第一項第一款約定的傷害，並以此傷害為直接原因
    ，自傷害之日起一八○日以內致成附表所列殘廢程度之一者，本公司按該表所列
    給付金額給付殘廢保險金。」及該附表第一級第七項「中樞神經系統機能或胸、
    腹部臟器機能極度障害，終身不能從事任何工作，為維持生命必要之日常生活活
    動，全須他人扶助者。」給付金額為特約保險金額100％。原告因意外跌倒所致
    「頸椎脊髓損傷合併左側肢體癱瘓，且因中樞神經系統機能遺存極度障害，終身
    不能從事任何工作，經常需醫療，護理須專人周密照顧」，已符合約定「中樞神
    經系統機能極度障害，終身不能從事任何工作，為維持生命必要之日常生活活動
    ，全須他人扶助者。」之定義，被告依約應給付原告特約保險金額100%，即殘廢
    保險金二十萬元；依新光綜合給付特約條款第九條約定「被保險人於本特約有效
    期間內遭遇第四條第一項第一款約定的傷害，並以此傷害為直接原因，經公立或
    本公司指定的醫院及診所住院治療者，自意外傷害事故發生之日起一八○日以內
    ，本公司按其住院日數給付左表所列『傷害住院醫療保險金日額』，但每次傷害
    給付日數不得超過九十日。」其每日給付金額為特約保險金額之千分之二，即每
    日四百元。原告因本次意外傷害於九十一年四月二日住院治療，至同年六月二十
    八日出院，共計八十八天。原告因此次傷害所致癱瘓，再次於九十一年七月八日
    至中山醫學大學附設醫院住院治療，至同年八月二十七日出院，共計五十一天，
    兩次住院治療皆因本次意外傷害所致，共計住院一百三十九日，故原告請求被告
    依九十日計算給付住院醫療保險金共計三萬六千元；依新光綜合給付特約條款第
    十條約定「被保險人於本特約有效期間內遭遇第四條第一項第一款約定的傷害，
    以致需要治療，而在公立或本公司指定醫院門診治療者，自其治療之第一日起至
    治癒之日止，本公司依其實際掛號門診日數，每日按其實際支出之醫療費用於左
    表所定特約保險金額之百分率限額內給付『傷害門診醫療保險金』，但每一意外
    傷害給付『傷害門診醫療保險金』合計最長以九十日為限。每一意外傷害事故中
    ，同一日內不得同時申請傷害住院及傷害門診醫療保險金。」其每日給付金額為
    特約保險金額之千分之一，即每日二百元。原告除因本次意外傷害住院治療一百
    三十九日之外，於中山醫學大學附設醫院住院治療期間（共計五十一日），其門
    診診查費支出共一萬三千九百二十三元，因傷害住院及門診不得同時申請，故原
    告請求其餘四十九日計算之傷害門診醫療保險金，共計九千八百元。有關原告請
    求門診醫療保險金，其門診次數計算方式，係依原告自九十一年四月二日至同年
    六月二十八日止，於「中國醫藥大學附設醫院」住院治療共計八十八天，門診約
    十七次。又因同一傷害，原告再次自九十一年七月八日至同年八月二十七日，於
    「中山醫學大學附設醫院」住院及門診治療共計五十一天，並支出門診診查費一
    萬三千九百二十三元，原告兩次住院及門診治療皆因本次意外傷害所致，上述日
    數扣除請求傷害住院醫療保險金之最高給付日數九十天外，此期間尚有門診醫療
    費之支出，故原告依約主張四十九日門診醫療保險金，請求被告給付傷害門診醫
    療保險金，並無不妥。被告依約應給付原告二十四萬五千八百元。爰依保險契約
    之法律關係，提起本件訴訟，並聲明：(一)被告應給付原告二十四萬五千八百元，
    及自起訴狀繕本送達翌日起至清償日止按年利率百分之十計算之利息；(二)願供擔
    保請准宣告假執行。
二、被告主張：原告與被告雖立有系爭保險契約。然兩造保險契約特約條款第四條，
    就意外傷害事故之規定為：意外傷害事故：被保險人於本特約有效期間內，因遭
    遇外來突發的意外傷害事故，並以此意外傷害事故為直接且單獨原因，致其身體
    蒙受傷害或因而殘廢或死亡時，本公司依照本特約的約定，給付保險金。原告於
    九十年八月十七日至九十年九月六日五次就診，主訴雙手麻木已數月，經診斷為
    神經痛、神經炎及腕隧徵候群等。又因九十一年四月二日上午門診主訴為雙手麻
    木已數月，晚上門診主訴則為四肢突然無力（腿較手嚴重），並無任何意外事故
    之記載，足憑原告之前就有內在疾病。原告是由內在疾病所引起致殘廢，並非因
    意外致殘廢。依中國醫藥大學附設醫院之病歷記載，原告90年8月17日、8月24日
    、8月25日、8月30日之病歷顯示主訴皆為雙手麻木已數月 (Numbness of both
    hands　for several months)，與原告於91年4月2日早上主訴相同，皆為雙手麻
    木已數月，經診斷為神經痛、神經炎及腕隧徵候群等，足憑原告之前就有內在疾
    病。本件原告過去有脊椎後縱韌帶鈣化病史、椎間盤突出，更足證明原告之殘廢
    與其本身病史有重大關連，而非外來因素導致。就原告主張殘廢保險金二十萬元
    之部分並無爭執。關於傷害住院醫療保險金，依新光綜合給付特約條款第九條，
    住院每日給付金額為特約保險金額之千分之二，原告之保險金額為二十萬元，計
    算之後每日給付金額應為四百元，住院天數為八十八天，傷害住院醫療保險金為
    住院每日給付金額乘以住院天數，共計三萬五千二百元。原告主張其於九十一年
    四月二日發生事故，但遲至九十四年二月間就中山醫學大學附設醫院住院及門診
    部分及嗣並就中國醫藥大學附設醫院門診部分才提起訴訟請求給付保險金，顯已
    逾二年之時效期間，被告得拒絕給付。原告申請門診醫療保險金為無理由，門診
    與住院係不同之項目，原告自不得以其於中國醫藥大學附設醫院及中山醫學大學
    附設醫院住院而申請門診醫療保險金。又所謂傷害門診醫療保險金，依系爭條款
    第十條，本公司按其實際掛號門診日數給付保險金，原告以其收據有門診診查費
    而主張申請傷害門診醫療保險金，惟住院本來即有各科之會診，原告自不得依此
    申請傷害門診醫療保險金。原告並不能證明本件事故係系爭保險契約所約定之意
    外傷害事故，其訴為無理由。並聲明：(一)原告之訴及假執行之聲請均駁回；(二)如
    受不利判決，願供擔保請免宣告假執行。
三、兩造不爭執之事實：
(一)原告與被告訂有系爭人身意外傷害保險契約。
(二)依原告所受之傷害，如得請領殘廢保險金，其金額為二十萬元。
四、得心證之理由：
    兩造厥有爭執者為被告是否係因意外事故導致本件傷害？亦即本件保險事故是否
    已經發生？及原告得否請求給付傷害住院醫療保險金三萬六千元及門診醫療保險
    金九千八百元？
(一)按傷害保險人於被保險人遭受意外傷害及其所致殘廢、或死亡時，負給付保險金
    額之責，保險法第一百三十一條第一項固有明文。惟依被告所提出之系爭保險單
    條款特約條款第四條第一款約定之意外傷害乃指：「『意外傷害事故』：被保險
    人於本特約有效期間內，因遭遇外來突發的意外傷害事故，並以此意外傷害事故
    為直接且單獨原因，致其身體蒙受傷害或因而殘廢或死亡時，本公司依照本特約
    的約定，給付保險金。」故此所謂之「意外傷害」，乃指危險之發生，必須具有
    偶發或不可預期之意外因素；亦即意外傷害者須具備：(1)須為身體之傷害。(2)須
    為外界事故所致之傷害。(3)須為意外事故由於自己之過失或係第三人之故意所為
    等要件；易言之，若係被保險人故為自殘或因疾病所致之傷害，則非屬之。次按
    民事訴訟如係由原告主張權利者，應先由原告負舉證之責，若原告先不能舉證，
    以證實自己主張之事實為真實，則被告就其抗辯事實即令不能舉證，或其所舉證
    據尚有疵累，亦應駁回原告之請求。又原告對於自己主張之事實（即起訴事實）
    已盡證明之責後，被告對其主張，如抗辯其不實，並提出新事實而為反對之主張
    者，則原告對其反對之主張，亦應負證明之責，此乃舉證責任分擔之原則；而原
    告於抗辯事實若無確實證明方法或僅以空言爭執者，當然認定其抗辯事實之非真
    正，而應為原告不利益之裁判，最高法院著有十七年度上字第九一七號、十八年
    度上字第二八五五號判例意旨及七十二年度台上字第一○三六號、同院七十四年
    度台上字第二一四三號判決意旨足資參照。原告就其本件係因意外事故導致傷害
    之主張，固據其提出中國醫藥大學附設醫院診斷證明書及初診病歷紀錄為證，並
    聲請訊問證人林銀釧。證人林銀釧固亦於本院證述：「我曾經在約兩年前四月某
    一天早上九時多，我在廚房聽到「碰」一聲很大聲，我跑出外面，我看到原告甲
    ○○倒在工廠的地下，我就叫鄰居來幫忙，我看到原告的時候整個人在地上，但
    是為什麼會在地上我不知道，後來鄰居幫忙把他送醫院，他去醫院回來之後就不
    能走了。」等語，前開診斷證明書固亦載有：「１．頸椎脊髓意外損傷併左側肢
    體癱瘓２．左側肢體擦傷、挫傷及扭傷（左手肘擦傷15X3公分、右手肘擦傷3X3
    公分、左手擦傷3X2公分、左膝擦傷3X3公分、左膝挫傷瘀血腫漲）：：患者因跌
    倒導致上述疾患，於民國91年4月2日住院治療，於91年4月6日接受手術，術後入
    加護病房，於民國91年4月15日轉入一般病房：：6月28日出院，目前左肢體偏癱
    、右肢體知覺麻木，仍需繼續追蹤治療。」前開初診病歷紀錄固亦載有前開肢體
    挫、擦傷之傷害，固可認原告於九十一年四月二日有因跌倒受有肢體挫、擦傷之
    傷害。然原告主張其所受之傷害乃左側肢體癱瘓，中樞神經系統機能遺存極度障
    害之傷害，而依前開原告所提出之初診病歷紀錄所示，原告於九十年九月六日、
    九十一年四月二日早上及晚上經診斷均為神經痛、神經炎及腕隧徵候群，已足認
    原告之前即有內在疾病。原告亦自認其原即患有「頸椎病變」等情。已難認原告
    係於系爭保險契約有效期間內，因遭遇外來突發的意外傷害事故，並以此意外傷
    害事故為直接且單獨原因，致其身體因而蒙受左側肢體癱瘓，中樞神經系統機能
    遺存極度障害之傷害。依原告所提出之證據，已不足認原告係因意外跌倒，並以
    該意外事故為直接且單獨原因，致受有左側肢體癱瘓，中樞神經系統機能遺存極
    度障害之傷害，依上說明，已難認原告之主張為真實。
(二)次查依中國醫藥大學附設醫院初診病歷記錄之記載，90年8月17日、8月24日、8
    月25日、8月30日、9月6日之病歷顯示原告主訴皆為雙手麻木已數月 (Numbness
    of both hands　for several months)，與原告於91年4月2日早上主訴相同，皆
    為雙手麻木已數月，經診斷為神經痛、神經炎及腕隧徵候群，且依中國醫藥大學
    附設醫院住院病歷記錄會診摘要之記載，並載有「這位52歲的男性病患，過去患
    有脊椎後縱韌帶鈣化病史，於90年9月間因雙手麻木無力經ＭＲＩ，ＣＴ檢查診
    斷為脊椎後縱韌帶鈣化91年4月初因跌倒造成左手足麻木無力加重送至我們醫院
    檢查為Ｃ３─４，Ｃ５─６ＨＩＶＤ，Ｃ３─４縱韌帶鈣化經索帶切除手術後遺
    留左側手足癱瘓。」等內容，有被告提出之初診病歷記錄及中國醫藥大學附設醫
    院九十四年三月二日院歷字第0940300712號函所檢附之原告病歷在卷可稽。即知
    原告乃因Ｃ３─４，Ｃ５─６椎間盤突出及Ｃ３─４縱韌帶鈣化之既往疾病經索
    帶切除手術，而於索帶切除手術後遺留左側手足癱瘓。原告主張其所受之左側肢
    體癱瘓，中樞神經系統機能遺存極度障害之傷害，顯乃因其既有疾病所致，而非
    因前開跌倒所致。亦徵被告抗辯：原告是由內在疾病所引起致殘廢，並非因意外
    致殘廢等情為真實。依上說明，更應為原告不利之裁判。
(三)從而，原告主張原告係因意外導致殘廢，依兩造保險契約之法律關係，訴請被告
    給付原告二十四萬五千八百元，及自起訴狀繕本送達翌日起至清償日止按年利率
    百分之十計算之利息，即無理由，應予駁回。原告假執行之聲請，亦因其訴之駁
    回而失所依附，併駁回之。
(四)兩造其餘攻擊防禦方法及舉證，均對本件判決之結果不生影響，爰不一一論述，
    亦附敘明。
五、訴訟費用負擔之依據，民事訴訟法第七十八條。
中　　　華　　　民　　　國　　九十四　　年　　　五　　　月　　　二　　　日
~B    法　官　陳秋月
右為正本係照原本作成。
如不服本判決，應於判決送達後二十日內，向本院提出上訴狀。
中　　　華　　　民　　　國　　九十四　　年　　　五　　　月　　　二　　　日
~B法院書記官
